【裁判字號】    89,易,1756
【裁判日期】    890630
【裁判案由】    違反動產擔保交易法
【裁判全文】
臺灣高雄地方法院刑事判決                        八十九年度易字第一七五六號
    公  訴  人  臺灣高雄地方法院檢察署檢察官
    被      告  甲○○
右列被告因違反動產擔保交易法案件，經檢察官提起公訴（八十八年度偵字第一三三
七三號），本院判決如左：
    主  文
甲○○動產擔保交易之債務人，意圖不法之利益，將標的物遷移，致生損害於債權人
，處拘役伍拾日，如易科罰金，以參佰元折算壹日，緩刑參年。
    理  由
一、甲○○於民國八十八年二月二十六日，以動產擔保交易附條件買賣之方式，向乙
    ○○經營之鴻裕車業商行購買車牌號碼ＺＸＦ─六三七號輕型機車一輛，為動產
    擔保交易之債務人。約定總價金新台幣（下同）四萬五千元，自備款一萬元，餘
    分十期付款，每月一期，標的物存放地點為高雄縣柳橋西路二段三十號，在價金
    未付清前，標的物所有權仍屬於出賣人所有，買受人僅得依約定占有使用，不得
    任意遷移、出賣或為其他處分。詎其竟於取得標的物後，僅付了自備款及第一期
    款，即拒不付款，避不見面，並意圖為自己不法之利益，將該標的物遷移至高雄
    縣岡山鎮○○路二十一巷八之三號其父住處，致乙○○追索無著，足生損害於債
    權人乙○○即鴻裕車業商行。
二、案經乙○○即鴻裕車業商行訴請台灣高雄地方法院檢察署檢察官偵查起訴。
    理  由
一、訊據被告對於右揭以分期付款附條件買賣之方式，購買系爭機車，未按期付款及
    將機車遷移至高雄縣岡山鎮○○路二十一巷八之三號其父住處等情固不諱言，惟
    矢口否認有何違反動產擔保交易法之犯行，辯稱：伊係因經濟困難，才未繼續繳
    款，且機車係騎至其父上開住處停放，並未出賣處分掉，現已與告訴人達成和解
    ，並無不法利益之意圖云云。惟查：被告與告訴人乙○○即鴻裕車業商行訂立附
    條件買賣契約，僅繳納自備款及第一期款，之後分期款即未再續繳，告訴人乃至
    約定停放處找尋，但遍尋不到，且亦聯絡不到被告，告訴人亦曾打電話至其父岡
    山鎮○○路住處查詢，但家人均不置理等情，已據告訴人乙○○到庭指訴綦詳，
    並有附條件買賣契約書附卷可佐。而被告將機車遷移他處，並未主動告知告訴人
    ，且無力繳款後亦未主動與告訴人聯絡一節，復為被告所自承，其因而致告訴人
    車行追索無著，無法即時依動產擔保交易法之相關規定取回系爭機車受償，自生
    損害於告訴人車行。再被告僅繳納自備款及第一期款，之後分期款即未再續繳，
    且避不見面，並將標的物遷移他處，足證其有不法利益之意圖甚明。雖其事後已
    將機車交出，並與告訴人車行達成和解，然此亦無礙被告動產擔保交易法犯行之
    成立。綜上，被告所辯，洵屬卸責之詞，並不足取。事證明確，被告犯行洵堪認
    定。
二、核被告所為，係犯動產擔保交易法第三十八條之罪。爰審酌被告素行尚佳，此次
    因一時失慮，致有本件犯行，犯後雖飾詞辯解，但態度良好，並已與告訴人車行
    達成和解，有和解書一紙在卷足憑等一切情狀，量處如主文所示之刑，併諭知易
    科罰金之折算標準，以資懲儆。又被告前未曾受有期徒刑以上刑之宣告，有臺灣
    高等法院被告全國前案紀錄表附卷可資佐證，渠因一時思慮未週，致觸犯本案犯
    行，經本件罪刑之宣告後，當能知所警惕，而無再犯之虞，本院認前開對渠宣告
    之刑以暫不執行為當，爰諭知緩刑參年，以啟自新。
據上論斷，應依刑事訴訟法第二百九十九條第一項前段，動產擔保交易法第三十八條
、第四十一條、第七十四條第一款、罰金罰緩提高標準條例第一條前段、第二條，判
決如主文。
本案經檢察官楊慶瑞到庭執行職務。
中    華    民    國      八十九      年      六      月      三十    日
                                        臺灣高雄地方法院刑事第六庭
                                法  官    趙家光
右正本證明與原本無異。
如不服本判決，應於判決送達後十日內，向本院提出上訴狀。
                                書記官    董明惠
中    華    民    國      八十九      年      六      月      三十    日
附錄法條
動產擔保交易法第三十八條：
動產擔保交易之債務人，意圖不法之利益，將標的物遷移、出賣、出質、移轉、抵押
或為其他處分，致生損害於債權人者，處三年以下有期徒刑、拘役或科或併科六千元
以下之罰金。


司法院資訊處製作；財團法人民間司法改革基金會備份。
